【裁判字號】    89,自,373
【裁判日期】    900111
【裁判案由】    公然侮辱
【裁判全文】
臺灣臺北地方法院刑事判決                          八十九年度自字第三七三號
    自  訴  人  癸○○
                甲○○
                丙○○
    代  理  人  己○○
                壬○○
                丁○○
    被      告  戊○○
                庚○○
    選任辯護人  蔡得謙
                鐘登科
右列被告因公然侮辱案件，經自訴人提起自訴，本院判決如左：
    主  文
戊○○、庚○○均無罪。
    理  由
一、自訴意旨略以：（詳如附件自訴狀所載）被告庚○○於民國八十八年十月二十二
    日在台北市○○街十七號壽德大樓五樓會議室，台灣汽車客運股份有限公司（下
    稱台汽公司）人事考成會議中於自訴人丙○○離場後，向在場約七名與會人員罵
    道：「趕狗就是要這樣趕」，並罵自訴人甲○○：「甲○○你做狗也不要做瘌痢
    狗」等語，因認被告庚○○已涉犯刑法第三百零九條第一項公然侮辱罪；被告戊○○於八十八年間以「台灣變革團隊」之名向立法院全體委員散發文宣，文宣中
    指稱：「沒有條件讓員工領乾薪，為非作亂、無中生有、惹是生非，但偏偏產業
    工會這幾位，其實也只是三個帶頭的：（一）癸○○是個駕駛員卻十多年不開車
    ，領乾薪，是現任工會理事長，「會印」交由總幹事，任由其呼風喚雨，無能力
    約束其為所欲為（二）丙○○是站務助理擔任工會幹事，亦是滋事之主導者，企
    圖藉工會名譽作秀，達到其領乾薪，其目的爭取某黨派下屆立委之提名（三）甲○○是駕駛員也是長年不開車，領乾薪，跟隨丙○○起舞，搖旗吶喊『敢閒第一
    猛』就是這三人」，被告戊○○於八十八年九月間對自訴人等提起自訴，並於同
    年十一月自訴人赴南投地方法院說明案情時，唆使其麾下員工向在場採訪記者散
    發文宣，文中更惡意抹黑「台汽公司產業工會少數成員因為個人利益『領乾薪』
    不從事本職工作，投入生產行列，故意將台汽變革之善果曲解為惡果，而不時以
    謠、散佈極盡不實之文字，公然人身攻擊、侮辱、誹謗，誣告公司負責人」，因
    認被告戊○○涉有刑法第三百十條第二項之誹謗罪嫌，並以自訴狀所附之「台汽
    產業工會以公投為名、達到損害他人名譽為實、台汽董事長戊○○已依法追訴」
    、「台汽變革團」署名之文宣資料二紙、考成會議錄音帶一捲、譯文一份及證人
    辛○○、乙○○為其論據。
二、按犯罪事實應依證據認定之，無證據不得推定其犯罪事實。又不能證明被告犯罪
    者，應諭知無罪之判決，刑事訴訟法第一百五十四條、第三百零一條第一項分別
    定有明文。次按刑事訴訟法上所謂認定犯罪事實之證據，係指足以認定被告確有
    犯罪行為之積極證據而言，該項證據自須適合於被告犯罪事實之認定，始得採為
    斷罪資料；如未能發現相當證據，或證據不足以證明，自不能以推測或擬制之方
    法，以為裁判之基礎。此外，刑法第三百零九條公然侮辱罪之成立，須行為人為
    公然侮辱行為，始能成罪，所謂公然二字之意義，祇以不特定人或多數人得以共
    見共聞之狀況為已足，而多數人係指人數眾多，非經相當時間之分辨，難以計數
    而言。次按刑法第三百零十條之誹謗罪，須行為人意圖散布於眾，而指摘或傳述
    或散布文字、圖畫，足以毀損他人名譽之事者，始符合誹謗罪之構成要件。
三、訊據被告庚○○、戊○○均堅決否認有為右揭公然侮辱、誹謗犯行，被告庚○○
    辯稱：考成會不是公開會議場所，我並沒有對自訴人說『趕狗就是要這樣趕』及
    『甲○○你做狗也不要做癩痢狗』，沒有公然侮辱自訴人等語。被告戊○○辯稱
    ：「台汽公司變革團隊的文宣資料內容是事實，但不是我寫的，也不是我散發的
    ，領乾薪也是事實，我也沒有叫我的屬下去散發文宣，自訴人所述八十八年十一
    月在南投地院開庭時的誹謗行為，因當時我沒有去開庭，也沒有散發任何文宣資
    料，也沒有向記者散發文宣資料」等語。經查：
（一）、自訴人於自訴狀中指稱：被告庚○○於八十八年十月二十二日在台北市○○
街十七號壽德大樓五樓會議室，台汽公司人事考成會議中於自訴人丙○○離
        場後，向在場約七名與會人員罵道：「趕狗就是要這樣趕」，罵自訴人甲○○：「甲○○你做狗也不要做瘌痢狗」等語，固據自訴人提出前開錄音帶、
        譯文等證據以為證明，惟均經被告庚○○所否認，按依上開說明，刑法公然
        侮辱罪必係「公然」對特定人為侮辱行為始構成犯罪，自訴人所指，被告庚○○辱罵自訴人等人之場所是否已達不特定人或多數人得以共見共聞之「公
        然」狀況，自為本案調查之重點，經本院函請台汽公司就該公司之考成會議
        之組織及會議性質提出說明，台汽公司於八十九年八月十七日以（八九）台
        汽人字第八九００七三三五號函復稱：「說明二、本公司依照交通事業人員
        考成規則第十六條規定，選舉非主管人員考成委員連同主管人員考成委員組
        成考成委員會。三、本公司視獎懲案件之多寡，隨時簽奉首長核定後召開該
        項考成委員會議加以審議，並非定期召開，審議案件經考成委員會決議後陳
        首長核定，辦理考成相關人員亦應遵守公務人員考績法第二十條規定，對考
        成結果在核定發布前嚴守秘密不得洩漏，故應屬非公開會議。四、前項考成
        規則雖無列席人員參加之規定，惟關於重大獎懲案件，本公司考成委員會均
        會視案情之需要與否，請當事人列席陳述或申訴意見後即離席，再由與會委
        員繼續縝密討論後做成決議」等語，並檢送公務人員考績法、公務人員考績
        法施行細則、交通事業人員考成規則等法規附卷可參，依上開函件及法規，
        自訴人所指稱被告庚○○於台汽公司「考成會」上辱罵自訴人丙○○、江阿
        成之場所，應係「秘密」不對外開放之會議場所，並非不特定人、或多數人
        得共見共聞之「公開」場所，且縱使有列席人員，亦屬個案指定之特定人員
        ，不能以有指定列席人員，即變更考成會議係「秘密會議」之性質，被告上
        開辯詞尚非不實，依自訴人所訴事實，自與刑法第三百零九條公然侮辱罪之
        「公然」之構成要件有所未合。自訴人等雖然於本院調查中請求傳訊證人卓
        淑貞到庭證明被告庚○○曾經對自訴人為辱罵言詞，並提出錄音帶一捲及譯
        文，惟自訴人所訴被告庚○○為侮辱行為之場所，已經證明非為「公然」場
        所，與刑法公然侮辱罪之構成要件有所不合，故被告是否有對自訴人辱罵之
        行為，即無再予調查之必要，附此敘明。
（二）、自訴人又指稱：被告戊○○於八十八年間命乙○○等屬下，以「台灣變革團
        隊」之名義向立法院全體委員散發誹謗之文宣，又於八十八年九月間對自訴
        人等提起自訴，並於同年十一月自訴人赴南投地方法院說明案情時，唆使其
        麾下員工向在場採訪記者散發足以誹謗自訴人之文宣等情。經本院訊之被告
        戊○○，否認上開文宣資料係其所散布，亦未指示部屬散布，自訴人聲請傳
        訊以證明被告戊○○散布誹謗文宣之證人辛○○、乙○○等人，經本院於八
        十九年十月十八日調查時證人辛○○證稱：「（問任何職？）在立法院任王
        拓立法委員的辦公室主任」、「（法官提示台汽公司變革團之文宣，問有無
        看過該文件？何人交給你的？）我有看過這文件，去年年底時，我回到辦公
        室時，該文件放在我的辦公桌上，不知何人放的。」等語，及本院於八十九
        年十二月二十日調查時傳訊之證人乙○○證稱：「（問你有無看過台汽公司
        變革團文宣影本兩件？提示自訴狀所附文宣資料二件）沒有看過。」、「（
        自訴代理人問你有無在今年到過公會辦公室，當著自訴人三人、湯永輝、楊
        建國、面前，陳述自證二是董事長戊○○叫你發的？）沒有。」等語。
        自訴人聲請本院傳訊之二位證人均無法證明自訴人所提出之二紙文宣資料，
        確係被告戊○○所散布，且從自訴人所提出之文宣資料外觀，並無法證明係
        由被告戊○○所散布，被告上開辯詞應堪採信，即無法證明被告戊○○散布
        上開自訴人所稱足以誹謗自訴人等之文宣資料，故不能證明被告戊○○有誹
        謗犯行。至於署名「台汽變革團」之文宣資料上有記載「00－00000
        000或傳真00－00000000」等聯絡電話，經訊之被告戊○○辯
        稱：「當時是董事長，電話（辦公室）都是秘書在處理」，核上開文件即不
        能證明係被告戊○○所散發，文件上縱使有被告辦公室之電話，亦不能僅以
        此推論文件係由被告所散布或指使他人散發以誹謗自訴人，併此敘明。
綜上，自訴人指訴被告庚○○有公然侮辱犯行，因與構成犯罪要件有所不合，被告戊○○有誹謗犯行，因無法證明有散布行為，均無法證明犯罪，復查無其他積極證據足
認被告庚○○有公然侮辱犯行，被告戊○○有誹謗犯行，自屬不能證明被告二人犯罪
，應均為無罪判決之諭知。
據上論斷，應依刑事訴訟法第三百零一條第一項，判決如主文。
中      華      民      國      九十      年      一      月      十一  日
                  臺灣臺北地方法院刑事第九庭
                                          法  官  王  綽  光
右正本證明與原本無異。
如不服本判決，應於判決送達後十日內，向本院提出上訴狀。
                                          書記官  潘  惠  梅
中      華      民      國      九十      年      一      月      十五  日


司法院資訊處製作；財團法人民間司法改革基金會備份。
